【裁判字號】    99,聲判,9
【裁判日期】    990913
【裁判案由】    聲請交付審判
【裁判全文】
臺灣雲林地方法院刑事裁定               99年度聲判字第9號
聲  請  人  甲○○
代  理  人  陳淑香律師
被      告  乙○○
上列聲請人因被告業務過失傷害案件，不服臺灣高等法院臺南分
院檢察署檢察長駁回再議之處分（99年度上聲議字第759 號，臺
灣雲林地方法院檢察署檢察官不起訴處分案號：99年度調偵字第
155 號），聲請交付審判，本院裁定如下：
    主  文
聲請駁回。
    理  由
一、按告訴人不服上級法院檢察署檢察長或檢察總長認再議為無
    理由而駁回之處分者，得於接受處分書後10日內委任律師提
    出理由狀，向該管第一審法院聲請交付審判，法院認為交付
    審判之聲請不合法或無理由者，應駁回之，刑事訴訟法第25
    8 條之1 、第258 條之3 第2 項前段分別定有明文。本件聲
    請人即告訴人甲○○以被告涉犯刑法第284 條第2 項業務過
    失傷害罪嫌，經聲請人於民國98年9 月25日出院，知悉被告
    為肇事之人，而於99年3 月24日具狀向臺灣雲林地方法院檢
    察署檢察官提出告訴，經該署檢察官偵查終結後，以被告犯
    罪嫌疑不足為由，於99年6 月16日以99年度調偵字第155 號
    為不起訴處分，聲請人聲請再議，復經臺灣高等法院臺南分
    院檢察署檢察長於99年7 月12日以99年度上聲議字第759 號
    處分駁回，聲請人於99年7 月15日收受臺灣高等法院臺南分
    院檢察署處分書後，即委任律師為代理人，於99年7 月26日
    （期間之末日適逢假日）向本院聲請交付審判等情，有各該
    處分書、送達回證及刑事聲請交付審判狀等在卷可稽，依前
    開規定，本件聲請應屬適法，合先敘明。
二、聲請交付審判意旨略以：
    (一)被告所駕駛之車輛係大貨車，其上載有耕耘機，重量非輕
      ，若有煞車，自會有煞車痕，惟依卷附資料並無煞車痕，
      足見被告並未採取必要之煞停等安全措施。
    (二)又被告所行經車禍發生路段適為一彎道，被告之車輛停放
      於轉彎處，且於肇事後車頭係往前方，並無偏轉之情形，
      足見被告車輛於肇事當時應未轉向。告訴人之車輛則倒於
      路邊，車頭及車輪均係朝前，並無偏轉現象，足見告訴人
      已行經該車道有一段距離，並非突然轉向該車道。告訴人
      之機車右手把與被告車輛之右前車燈均有損害狀況，且高
      度相符，足見被告車輛之右前方車燈與告訴人機車之右手
      把為碰撞處。另被告自承其車速為時速30至40公里，以當
      時速度並無隨時煞車之可能。因此，被告當時駕駛行為即
      有違行經彎道應減速慢行並作隨時停車準備之交通規定。
    (三)另以當時係彎道，被告見到告訴人之時若確實即刻踩煞車
      ，以作為隨時停車之準備，或即刻轉向，應不致於待告訴
      人行進該路段一段距離後仍撞擊到告訴人之機車把手，再
      參以兩車之撞擊點分別在車燈及把手，即2 部車輛之最外
      端，倘若被告當時確有注意到告訴人，其偏轉方向角度加
      大或將煞車時間提前、或緊急煞車，2 車即無可能相撞，
      本件車禍當不致發生。因此，被告是否已盡其防範車禍發
      生之義務？尚有調查判斷之空間。加上被告當時係載運耕
      耘機，一般經驗慣例，載運耕耘機者並不會綑綁耕耘機，
      若被告當時亦未綑綁耕耘機，被告若踩煞車，將致耕耘機
      因物理力量往後失衡而掉落之可能，若果如此，則其是否
      有見到告訴人，但仍因顧忌耕耘機掉落而未即刻踩煞車，
      故致兩車相撞之可能？為此，本案尚有對被告訊問其於兩
      車相撞前多久見到告訴人？其是否有將耕耘機綑綁？凡此
      均係關鍵所在，惟歷次處分書並未對此特別著墨，駁回處
      分決定前並未送請覆議或調查，仍與原不起訴處分書以相
      同理由駁回，從而判斷被告有無過失，自有交由法院進行
      實體調查之必要。
三、按犯罪事實應依證據認定之，無證據不得認定犯罪事實，刑
    事訴訟法第154 條第2 項定有明文。又認定不利於被告之事
    實，須依積極證據，苟積極證據不足為不利於被告事實之認
    定時，即應為有利於被告之認定。另告訴人之告訴，係以使
    被告受刑事訴追為目的，是其陳述是否與事實相符，仍應調
    查其他證據以資審認（最高法院30年上字第816 號判例、52
    年臺上字第1300號判例意旨參照）。次按刑事訴訟法第258
    條之1 規定告訴人得向法院聲請交付審判，係對於「檢察官
    不起訴或緩起訴裁量權」制衡之外部監督機制，法院僅就檢
    察官所為不起訴或緩起訴之處分是否正確加以審查，以防止
    檢察機關濫權，故法院裁定交付審判，即如同檢察官提起公
    訴使案件進入審判程序，是法院裁定交付審判之前提，必須
    偵查卷內所存證據已符合刑事訴訟法第251 條第1 項規定「
    足認被告有犯罪嫌疑」檢察官應提起公訴之情形，亦即該案
    件已經跨越起訴門檻。依此立法精神，同法第258 條之3 第
    3 項規定法院審查聲請交付審判案件時得為必要之調查，其
    調查證據之範圍，自應以「偵查中曾顯現之證據」為限，不
    得就告訴人新提出之證據再為調查，亦不得蒐集偵查卷以外
    之證據，否則將與刑事訴訟法第260 條之再行起訴規定混淆
    不清。
四、本院之判斷如下：
    (一)按汽車駕駛人對於防止危險發生之相關交通法令之規定，
      業已遵守，並盡相當之注意義務，以防止危險發生，始可
      信賴他人亦能遵守交通規則並盡同等注意義務。若因此而
      發生交通事故，方得以信賴原則為由免除過失責任。再按
      所謂信賴原則，在道路交通事故之刑事案件上，係指參與
      交通行為之一方，遵守交通法規秩序，得信賴同時參與交
      通行為之對方或其他人，亦必會遵守交通法規秩序，不致
      有違反交通法規秩序之行為發生，因此，對於對方或其他
      人因違反交通法規秩序之行為所導致之危險結果，即無注
      意防免之義務，從而得以免負過失責任；惟對於該對方或
      其他人不致發生違反交通法規秩序之行為，若無期待可能
      性，或行為之一方對於危險結果之發生，若稍加注意即能
      認識並予避免者，仍不能免除其注意義務，即無上開原則
      之適用。復按汽車駕駛人雖可信賴其他參與交通之對方亦
      能遵守交通規則，同時為必要之注意，謹慎採取適當之行
      動，而對於不可知之對方違規行為並無預防之義務，然因
      對於違規行為所導致之危險，若屬已可預見，且在不超越
      社會相當性之範圍應有注意之義務者，自仍有以一定之行
      為避免結果發生之義務。因此關於他人之違規事實已極明
      顯，同時有充足之時間可採取適當之措施以避免發生交通
      事故之結果時，即不得以信賴他方定能遵守交通規則為由
      ，以免除自己之責任（最高法院84年臺上字第5360號判例
      、86年度臺上字第2462號判決、88年度臺上字第7404號判
      決意旨參照）。
    (二)查雲林縣大埤鄉○○村○○路26北五電桿前路段，係彎道
      ，屬一般車道（即屬雙向各單線車道），該路段往港墘方
      向、往埤頭方向，均為單線車道。而案發當時被告乙○○
      駕駛車牌號碼910-TF號自大貨車，沿雲林縣大埤鄉○○村
      ○○路由北往南行駛（車道路寬為2.8 公尺），告訴人則
      係騎乘車牌號碼KL3-398 號重型機車，沿同路段由南往北
      行駛，並進入對向車道靠左側行駛等情，此有道路交通事
      故現場圖、道路交通事故調查報告表(一)及現場照片3 張可
      按（雲林縣警察局斗南分局雲警南刑字第0990000076號卷
      《下稱警卷》第11、12、14、15、17頁）在卷可參，上開
      事實堪以認定。又依道路交通事故現場圖及現場照片所示
      ，被告車輛上附載耕耘機，停止時車輛右側距離路面邊線
      1.5 公尺，右前車燈破損；告訴人機車左側倒地，並無滑
      行之情形，倒地後機車車頭、車身方向係與路面邊線平行
      ，右側煞車握把斷裂，路面並無被告車輛或告訴人機車之
      煞車痕或刮地痕（警卷第11、14、16頁），足見告訴人騎
      乘機車行經右彎彎道，跨越分向限制線，進入對向車道，
      並靠左側行駛，與被告車輛發生碰撞後，直接左傾倒地。
      另被告自承其當時時速為20至30公里（警卷第6 頁），而
      依本件車禍發生當時，被告車輛上附載重量非輕之耕耘機
      ，其車體巨大，故其煞車時，因重力加速度之故，其煞停
      距離勢必長於一般自小客車，此應屬眾所周知之事。而被
      告車輛停止前進時，路面並無任何煞車痕，告訴人機車亦
      係直接左傾倒地，並無滑行或刮地之情形以觀，告訴人機
      車與被告車輛發生碰撞當時，撞擊力道並非十分巨大，應
      認被告當時車速應已近煞停，而無煞車不及之情形。
    (三)又本件車禍發生地點係屬彎道，告訴人所騎乘之機車復從
      彎道對向處逆向騎乘侵入至被告之車道，而被告之車道又
      僅係單一車道，業如前述，則在此種情況下，被告雖已以
      緩慢之速度行駛，然告訴人既係自彎道突然出現且逆向騎
      乘而來，衡情被告可有之反應時間應屬甚短，則要求被告
      必須緊急閃避或煞停以避免本件車禍之發生，係強人所難
      ，因此尚難以本件車禍發生時，被告車輛車輪並無偏轉之
      情形，而認被告有過失。
    (四)再參以本件經臺灣省嘉雲區車輛行車事故鑑定委員會鑑定
      結果，認為肇事原因應係告訴人騎乘機車，行經右彎道，
      未注意車前狀況且跨越分向限制線，入侵來車道不當所致
      ，有99年6 月10日嘉雲鑑990325字第0995802104號函暨鑑
      定意見書1 份附卷足參（99年度調偵字第155 號卷第6 至
      8 頁）。綜上觀之，足證雙方發生撞擊之位置應係在告訴
      人機車右側煞車握把與被告車輛右前車燈處，且被告對前
      方告訴人騎乘機車行經右彎車道，違規跨越分向限制線，
      進入被告車道之狀況，顯無預見之可能，自難期被告有注
      意防範之可能，應認被告並無任何過失可言，自難遽令被
      告負擔刑法之業務過失傷害罪責。
五、綜上所述，聲請人所指被告涉有刑法第284 條第2 項業務過
    失傷害罪嫌，卷內缺乏積極證據可資證明，原不起訴處分書
    及再議處分書既已詳為調查證明，認無積極證據證明被告涉
    有何聲請人所指訴之犯行存在，依刑事訴訟法第252 條第10
    款規定予以不起訴處分，並駁回再議之聲請，於法並無違誤
    之處。聲請人猶執前詞，指摘原處分及駁回再議處分不當，
    求予裁定交付審判，洵無理由，應予駁回。
六、依刑事訴訟法第258 條之3 第2 項前段，裁定如主文。
中    華    民    國    99    年    9     月    13    日
            刑事第六庭  審判長法  官  廖國勝
                              法  官  陳佩怡
                              法  官  陳美利
以上正本證明與原本無異。
本件不得抗告。
                              書記官  王秀如
中    華    民    國    99    年    9     月    13    日

司法院資訊處製作；財團法人民間司法改革基金會備份。
